臺灣高等法院民事判決　九十三年度上更(一)字第六一號
　　上　訴　人　甲○○
　　被上　訴人　兆匯建設有限公司
　　法定代理人　莊秋敏
　　訴訟代理人　劉偉揚
當事人間清償債務事件，上訴人對於中華民國八十九年十一月九日台灣台北地方法院
八十七年度重訴字第八０六號第一審判決提起上訴，經最高法院第一次發回更審，本
院於民國九十三年六月二十三日言詞辯論終結，判決如左：
    主    　文
上訴駁回。
第二審及發回前第三審訴訟費用（除已確定部分外）由上訴人負擔。
    事實及理由
一、上訴人起訴主張：伊之被繼承人龔琅生與文益龍簽訂承攬契約，由文益龍承攬施
    作兆匯大樓，並以被上訴人為起造人申請建造執照，再伊為被上訴人之股東，被
    上訴人簽發面額新台幣（下同）四十萬元，發票日民國（下同）八十三年一月二
    十日，以世華聯合商業銀行仁愛分行為付款人，文益龍為受款人之支票一紙（以
    下稱系爭支票）予文益龍以支付工程款，被上訴人為避免退票，致工程停擺，與
    伊約定由伊代償，且被上訴人如退票，其名譽受損，文益龍亦可能查封被上訴人
    之資產，而損及股東權益（盈虧分配及出資償還請求權），故伊代償並取得系爭
    支票後，向被上訴人求償未果，於票期屆至時委託伊之妻即訴外人呂翠雲提示，
    亦不獲兌現，為此依民法第三百十二條及代償約定，以起訴狀之送達向被上訴人
    為債權讓與通知，求為命被上訴人給付四十萬元，及自八十三年一月二十日起至
    清償日止，按年息百分之五計算利息之判決，並願供擔保，聲請宣告假執行。原
    審駁回上訴人之訴及假執行聲請。上訴人提起上訴，聲明求為：(一)原判決關於駁
    回上訴人前開之訴部分廢棄，(二)被上訴人應給付上訴人四十萬元，及自民國八十
    三年一月二十日起至清償日止，按年息百分之五計算之利息。
二、被上訴人則否認上訴人代償文益龍之工程款債權或票款債權，主張與文益龍結算
    後，文益龍尚積欠債務，且兩造未曾約定由上訴人代償債務，聲明求為駁回上訴
    。
三、查上訴人主張：伊為被上訴人之股東，被上訴人簽發系爭支票給文益龍，嗣伊取
    得系爭支票，委託伊之妻呂翠雲提示，不獲兌現等語，業據上訴人提出
　　、被上訴人之變更登記事項卡、支票、退票理由單、託收票據明細表（原審卷第
　　二十、三十七、三十八頁、本院卷第十九、二十、五十五頁）為證。核與被上訴
　　人提出其變更登記事項卡（本院卷第二十八頁）相符。並為被上訴人所是認，堪
　　信為真正。
四、按民事訴訟法第二百七十七條前段規定：「當事人主張有利於己之事實者，就其
    事實有舉證之責任。」查上訴人主張兩造約定由上訴人代償系爭票款債務云云，
    為被上訴人否認，上訴人就此有利於己之事實，負舉證責任。但上訴人迄未舉證
    以實其說，且文益龍屢經原審及本院前審傳喚，均未到庭，上訴人此部分主張不
    可採信。從而上訴人依代償約定，請求被上訴人給付四十萬元及其利息，為無理
    由，不應准許。
五、按民法第三百十二條規定：「就債之履行有利害關係之第三人為清償者，於其清
    償之限度內承受債權人之權利，但不得有害於債權人之利益。」是代位清償之要
    件之一為第三人有滿足債權之行為。查上訴人主張其代償被上訴人對文益龍之工
    程款債務或系爭票款債務，為被上訴人否認，上訴人應就此有利於己之事實，負
    舉證責任。再查，上訴人取得系爭支票之原因關係可能為單純給付對價而受讓債
    權，或為贈與，或為委任取款等，不一而足，自不能以上訴人持有系爭支票，推
    論其有代償之事實。上訴人復未舉證以實其說，其主張有代位償清事實，顯不足
    憑採。從而上訴人依上開規定請求被上訴人給付四十萬元及其利息，為無理由，
    不應准許。
六、綜上所述，上訴人本於代償約定及民法第三百十二條規定，請求被上訴人給付四
    十萬元及其利息，為無理由，不應准許。原審為上訴人敗訴之判決，並無不合。
    上訴意旨指摘原判決不當，求予廢棄改判，為無理由，應予駁回。
七、兩造其餘攻擊、防禦方法及提出之證據，於判決結果無礙，爰不一一論述。
八、據上論結，本件上訴為無理由，依民事訴訟法第四百四十九條第一項、第七十八
    條，判決如主文。
中　　　華　　　民　　　國　　九十三　　年　　　六　　　月　　　三十　　日
                              民事第十六庭
                                    審判長法  官  許  正  順
                                          法  官  陳  邦  豪
                                          法  官  翁  昭  蓉
正本係照原本作成。
不得上訴。
中　　　華　　　民　　　國　　九十三　　年　　　六　　　月　　　三十　　日
　　　　　　　　　　　　　　　　　　　　書記官  王  才  生
